【裁判字號】    98,易,620
【裁判日期】    981218
【裁判案由】    家暴傷害等
【裁判全文】
臺灣基隆地方法院刑事判決               98年度易字第620號
公  訴  人  臺灣基隆地方法院檢察署檢察官
被      告  乙○○
上列被告因家暴傷害等案件，經檢察官提起公訴（98年度偵字第
4431號），本院判決如下：
    主  文
乙○○傷害人之身體，處拘役參拾日，如易科罰金，以新臺幣壹
千元折算壹日；又傷害人之身體，處拘役肆拾日，如易科罰金，
以新臺幣壹千元折算一日，扣案鐵製竹篙壹支沒收，應執行拘役
陸拾日，如易科罰金，以新臺幣壹千元折算壹日，扣案鐵製竹篙
壹支沒收。
其餘被訴恐嚇部分無罪。
    事  實
一、乙○○係甲○○之弟弟，於民國98年8月19日上午10時許，
    在基隆市○○路38號樓梯間因細故與甲○○發生爭執，不滿
    甲○○對其責罵，竟基於傷害之犯意徒手毆打甲○○，致甲
    ○○受有左耳後3公分乘2公分之瘀傷傷害。嗣於98年8月21
    日上午10時許，乙○○復在上址1樓與甲○○發生言語爭執
    ，乙○○復基於傷害之犯意，持鐵製竹篙追打甲○○，致甲
    ○○受有右肘3公分乘2公分之挫傷傷害。
二、案經甲○○訴由基隆市政府警察局第一分局報告臺灣基隆地
    方法院檢察署檢察官偵辦。
    理  由
甲、有罪部分
壹、程序方面
一、按被告之自白，非出於強暴、脅迫、利誘、詐欺、疲勞訊問
    、違法羈押或其他不正之方法，且與事實相符者，得為證據
    ，刑事訴訟法第156條第1項有明文規定。本件被告乙○○於
    警局製作筆錄時，警員並未刑求被告做不實之陳述，筆錄內
    容均是被告自己供述乙節，有警詢、偵訊筆錄可稽，又被告
    於警詢時，偵訊中及本院審理時，對於本案之供述內容均大
    致相同，足見被告於前開警詢及偵查中之陳述內容，均係基
    於任意性所為無疑，是依刑事訴訟法第156條第1項之規定，
    被告於警詢及偵查中所為之自白，自均得採為證據。
二、按被告以外之人於審判外之言詞或書面陳述，除法律有規定
    者外，不得作為證據；又被告以外之人於審判外之陳述，雖
    不符合同法第159條之1至第159條之4之規定，但經當事人於
    審判程序同意作為證據，法院審酌該言詞陳述或書面陳述作
    成時之情況，認為適當者，亦得為證據。當事人、代理人或
    辯護人於法院調查證據時，知有第159條第1項不得為證據之
    情形，而未於言詞辯論終結前聲明異議者，視為有前項之同
    意，刑事訴訟法第159條第1項及第159條之5分別定有明文。
    查證人甲○○於警詢及偵訊時之證述，雖屬傳聞證據，惟當
    事人迄至言詞辯論終結前，亦未對之證據能力聲明異議 (見
    本院審判筆錄第3頁)，本院審酌上開證據資料製作時之情況
    ，核無違法不當及證明力明顯過低之瑕疵，亦認為以之作為
    證據應屬適當，故揆諸前開規定，爰依刑事訴訟法第159 條
    之5規定，認證人甲○○於警詢及偵訊時之證述均具有證據
    能力。
三、至本判決所引之其餘書證、物證，被告於本院審理中，亦不
    爭執其證據能力，復未曾於言詞辯論終結前聲明異議 ( 見
    本院審判筆錄第2頁至第4頁)，且經核均無顯不可信之情況
    ，依刑事訴訟法第159條之4、第159條之5第2項，均有證據
    能力。另本件扣案之鐵製竹篙1支、黑柄水果刀1把均係員警
    依法搜索、扣押所得之物，被告對上開搜索、扣押之過程均
    未爭執，且就所扣各項物證之證據能力亦不爭執，己如前述
    ，應逕認有證據能力。
貳、實體方面
一、上揭犯罪事實，業據被告乙○○坦承不諱，復據證人即告訴
    人甲○○之指訴綦詳在卷，且證人甲○○先後如事實欄所載
    之時、地遭被告打傷後，分別受有左耳後3公分乘2公分之瘀
    傷及右肘3公分乘2公分之挫傷等傷害之事實，亦有行政院衛
    生署基隆醫院受理家庭暴力事件驗傷診斷書1紙存卷可查，
    並有鐵製竹篙1支扣案可佐，足見被告自白顯與事實相符，
    此部犯行堪以認定。
二、核被告所為係犯刑法第277條第1項之傷害罪。被告於98 年8
    月19日上午10時許所犯之傷害罪與98年8月21日上午10時許
    所犯之傷害罪，犯意各別，行為互殊，應予分論併罰。
三、爰審酌被告乙○○與告訴人為姐弟關係，本應和睦相處，縱
    不滿告訴人之言行，仍應循和平理性方式與告訴人溝通，然
    竟以肢體暴力相對，行為自有不妥，並斟酌被告本件犯罪動
    機、犯罪手段暨被告之品行、素行、生活狀況、智識程度，
    兼衡告訴人所受之傷勢及被告犯後坦承犯行等一切情狀，分
    別量處如主文第一項所示之刑，並諭知易科罰金之折算標準
    ，另依法定其應執行之刑。
四、扣案鐵製竹篙1支，係被告所有，業據被告供承在卷，且係
    供其犯罪所用之物，爰依刑法第38條第1項第2款規定宣告沒
    收。
乙、無罪部分：
一、公訴意旨略以：被告乙○○，因於98年8月21日上午10時許
    ，在基隆市○○路38號1樓前與甲○○發生言語爭執，並持
    鐵製竹篙追打甲○○，甲○○受傷後隨即跑回上址4樓住處
    內，詎乙○○仍不甘心，復持黑柄水果刀1把追至前址4樓樓
    梯間，並以「要讓妳死」之言語恐嚇甲○○，使甲○○心生
    畏懼，致危害於甲○○之安全，因認被告所為涉犯刑法第
    305 條之恐嚇危害安全罪嫌云云。
二、按犯罪事實應依證據認定之，無證據不得認定犯罪事實，又
    不能證明被告犯罪或其行為不罰者，應諭知無罪之判決，刑
    事訴訟法第154條第2項、第301條第1項分別定有明文。次按
    認定不利於被告之事實，須依積極證據，茍積極之證據本身
    存有瑕疵而不足為不利於被告事實之認定，即應為有利於被
    告之認定，更不必有何有利之證據，而此用以證明犯罪事實
    之證據，猶須於通常一般人均不至於有所懷疑，堪予確信其
    已臻真實者，始得據以為有罪之認定，倘其證明尚未達到此
    一程度，而有合理性之懷疑存在，致使無從為有罪之確信時
    ，即應為無罪之判決，此有最高法院82年度臺上字第163 號
    判決、76年臺上字第4986號、30年上字第816 號等判例意旨
    可資參照。再按告訴人之告訴，係以使被告受刑事訴追為目
    的，是其陳述是否與事實相符，仍應調查其他證據以資審認
    ；即告訴人之指訴係以使被告入罪為目的，故多作不利於被
    告之陳述，自不得以其指訴為被告犯罪之唯一證據，仍必須
    調查其他證據證明告訴人之指訴與事實相符，始可採為證據
    。再被害人之陳述如無瑕疵，且就其他方面調查又與事實相
    符，固足採為科刑之基礎，倘其陳述尚有瑕疵，則在未究明
    前，遽採為論罪科刑之依據，即難認適法（最高法院52年臺
    上字第1300號、61年臺上字第3099號等判例意旨參照）。
三、公訴意旨認被告乙○○涉有刑法第305條之恐嚇危害安全罪
    ，無非係以告訴人甲○○之指訴及扣案黑柄水果刀1把，作
    為其主要論據。
四、訊據被告乙○○固坦承有於前揭時地，因細故而持鐵製竹篙
    傷害甲○○之事實，惟堅詞否認涉有何恐嚇危害安全之犯嫌
    ，辯稱：我沒拿扣案的刀子追甲○○，那是員警到我店內扣
    押的，我也沒有對她說要「給她死」，那是甲○○誤聽等等
    。經查，證人即告訴人甲○○固於警詢及偵查中指證歷歷：
    被告於96年8月21日上午10時許，拿鐵製竹篙追打我後，我
    就跑回4樓家裡後，過沒多久他又持一把黑柄水果刀上到4樓
    樓梯間說「要讓我死」在卷，惟證人甲○○亦證稱：他拿刀
    到4樓說要讓我死時，當時只有我和被告在場，現場沒有其
    他人看見或聽到等語在卷屬實，而遍查全卷，用以證明此部
    犯行之證據資料，除告訴人之指訴外，僅有扣案之黑柄水果
    刀1把，是扣案之黑柄水果刀1把，若不足與告訴人之指訴相
    佐，而足證被告犯行時，則揆諸前揭說明，自不得以告訴人
    之單一指訴作為認定被告有罪之證據。然查，扣案之黑柄水
    果刀1把，係員警於被告在基隆市○○路38號1樓店內搜索扣
    押而來，並非在告訴人甲○○所指訴之犯案現場即上址4 樓
    之樓梯間或於被告店外之任何不尋常處所扣獲，且於案發現
    場亦未發現留有相吻合之刀痕、同把刀具碎片等跡證，兼之
    黑柄水果刀於民間又係相當普遍之民生用具，是若無其它證
    據可資佐證時，自不能以扣獲在一般民居、店家俯拾即是之
    黑柄水果刀，即作為認定犯罪之證據。是本件扣案之黑柄水
    果刀，難認與本件犯罪有關，自不足援為告訴人指訴事實之
    佐證，此外，復查無其他積極證據足證被告有何恐嚇危害安
    全之犯行，應認被告乙○○之犯罪不能證明，按上所述，自
    應為無罪之諭知。
五、查本件扣案物品，經認定有罪且與本案有關之部分，業已於
    本件有罪部分，依法宣告沒收。至扣案之黑柄水果刀1把，
    經核與本件犯罪無關，已如前述，自應由檢察官另為適法之
    處置，爰不另行宣告沒收，附此敘明。
據上論斷，應依刑事訴訟法第299條第1項前段、第301條第1項，
刑法第277條第1項、第41條第1項前段、第51條第6款、第38條第
1項第2款，刑法施行法第1條之1，判決如主文。
本案經檢察官丙○○到庭執行職務
中    華    民    國    98    年    12    月    18    日
                  刑事第四庭法  官  何怡穎
以上正本證明與原本無異。
如不服本判決應於收受送達後10日內向本院提出上訴書狀，並應
敘述具體理由；其未敘述上訴理由者，應於上訴期間屆滿後20日
內向本院補提理由書(均須按他造當事人之人數附繕本)「切勿逕
送上級法院」。
中    華    民    國    98    年    12    月    18    日
                            書記官  鄭梅君
附錄本案論罪科刑法條：
刑法第277條第1項
傷害人之身體或健康者，處 3 年以下有期徒刑、拘役或 1 千元
以下罰金。


司法院資訊處製作；財團法人民間司法改革基金會備份。
